臺灣高雄地方法院刑事判決　　　　　　　　　　　　九十三年度訴字第二號
　　公　訴　人　臺灣高雄地方法院檢察署檢察官
　　被　　　告　甲○○　男　四.
右列被告因違反毒品危害防制條例案件，經檢察官提起公訴（九十三年度毒偵緝字第
二七○號），嗣因被告於準備程序就被訴事實為有罪之陳述，經受命法官告知簡式審
判程序意旨，並聽取公訴人及被告之意見後，經合議庭裁定由受命法官獨任改依簡式
審判程序審理，判決如左：
    主  文
甲○○連續施用第一級毒品，累犯，處有期徒刑壹年。
被訴施用第二級毒品部分無罪。
    事  實
一、甲○○前因違反麻醉藥品管理條例案件，經臺灣高等法院台南分院於民國八十
    二年十月二十八日以八十二年度上易字第一三八七號判處有期徒刑七月確定。又
    因違反肅清煙毒條例案件，經本院於八十二年十月十四日以八十二年度訴字第
    三八三八號判處有期徒刑三年一月，於同年十一月二十六日確定。前開經
    臺灣高等法院台南分院以八十三年度聲字第九五號定應執行有期徒刑三年六月。
    經入監執行，於八十四年四月十五日縮短刑期假釋出監，所餘刑期付保護管束，
    後經撤銷假釋，再入監執行，於八十七年八月十一日縮短刑期假釋出監，八十八
    年四月三日保護管束期滿，以已執行論。
二、甲○○於八十八年間因施用毒品案件，經本院以八十八年度毒聲三○三四號裁定
    於八十八年十二月三十一日以八十八年度偵緝字第二○八五號為不起訴處分確定
    。
三、詎甲○○猶不知悔改，於上開不起訴處分確定後之五年內，竟基於施用第一級毒
    品海洛因之概括犯意，自九十二年六月六日起至九十三年四月二十七日止，在其
    位於高雄縣田寮鄉○○村○○路糖廠巷三號住處內，連續以將海洛因摻水置於針
    筒內注射之方式，施用第一級毒品海洛因多次
四、嗣甲○○於九十二年六月六日十二時三十分許在高雄縣田寮鄉○○村○○路糖廠
    巷三號為警查獲，並採集尿液檢驗，呈嗎啡陽性反應；又於九十二年七月七日十
    八時四十分許在上址為警查獲，並採集尿液檢驗，呈嗎啡陽性反應；又於九十二
    年十一月十日十三時二十分許在上址為警查獲，並採集尿液檢驗，呈嗎啡陽性反
    應，始知上情。經本院於九十二年十月六日以九十二年度毒聲字第六○○九號裁
    定應予觀察勒戒。其後，復於九十三年四月二十八日零時許在上址為警查獲，並
    採集尿液檢驗，呈嗎啡陽性反應。又經於九十三年四月二十八日入勒戒所執行觀
    察勒戒後，認有繼續施用毒品之傾向，經臺灣高雄地方法院檢察署檢察官向本院
    提起公訴。
五、案經台南市警察局移送臺灣台南地方法院檢察署檢察官呈請臺灣高等法院檢察署
    函轉臺灣高雄地方法院檢察署檢察官偵查起訴。
    理  由
壹、有罪部分
一、右揭事實，業據被告於本院調查、審理時坦承不諱。且查：
  (一)被告於八十八年間因施用毒品案件，經本院以八十八年度毒聲三○三四號裁定送
    觀察、勒戒後，認無繼續施用毒品之傾向，經臺灣高雄地方法院檢察署檢察官於
    八十八年十二月三十一日以八十八年度偵緝字第二○八五號為不起訴處分確定；
    被告於九十二年六月六日十二時三十分、九十二年七月七日十八時四十分、九十
    二年十一月十日十三時二十分許先後為警查獲後，經本院於九十二年十月六日以
    九十二年度毒聲字第六○○九號裁定應予觀察勒戒，經於九十三年四月二十八日
    入勒戒所執行後，認有繼續施用毒品之傾向，經臺灣高雄地方法院檢察署檢察官
    向本院提起公訴等情，有本院被告院內索引卡紀錄表、臺灣高等法院被告全國前
    案紀錄表及臺灣高雄地方法院檢察署刑案資料查註紀錄表（見本院卷）、本院九
    十二年度毒聲字第六○○九號裁定書、臺灣高雄看守所附設勒戒處所九十三年五
    月十四日高所正戒勒字第六七一號函附有無繼續施用毒品傾向證明書（見高雄地
    檢九十二年度毒偵字第七一八六號卷第十頁、九十三年度毒偵緝字第二七○號卷
    第二五至二六頁）各一份在卷可按。是被告於涉本案之前，業曾初犯施用毒品罪
    ，經送觀察、勒戒後，認無繼續施用毒品之傾向，且經檢察官為不起訴處分確定
    ；其再犯本件施用毒品案件，業經送觀察、勒戒後，認有繼續施用毒品之傾向，
    而經提起公訴。
  (二)次查，經將被告於九十二年六月六日十二時三十分許為警查獲後採集之尿液送驗
    結果，係呈嗎啡陽性反應，此有台南市警察局第二分局偵辦毒品危害防制條例案
    九二○四四六號檢驗成績書（見台南市警察局第二分局刑案偵查卷宗南市警二刑
    字第三六○號卷）、高雄醫學大學附設中和紀念醫院九十三年九月二十九日00
    00000號濫用藥物尿液檢驗報告各一份（見本院卷第五二頁）附卷可參；又
    將被告於九十二年七月七日十八時四十分許為警查獲後採集之尿液送驗結果，係
    呈嗎啡陽性反應，此有高雄縣政府警察局湖內分局煙毒、麻藥案件嫌犯與真實姓
    名對照表局、高雄縣政府衛生局九十二年七月三十一日煙檢字第一三四○號煙毒
    尿液檢驗成績書（見高雄縣政府警察局湖內分局刑案偵查卷宗湖警刑移字第五五
    八號卷）各一份附卷可參；再將被告於九十二年十一月十日十三時二十分許為警
    查獲後採集之尿液送驗結果，係呈嗎啡及甲基安非他命陽性反應，此有台南市警
    察局刑警隊偵辦毒品危害防制條例案送驗尿液年籍對照表、台南市衛生局九十二
    年十一月十五日（菸）南市衛驗字第九二○七二四號檢驗成績書（見台南市警察
    局南市警刑偵字第六○二八號卷第八至十頁）、高雄醫學大學附設中和紀念醫院
    九十三年十月五日九三一○一九號濫用藥物尿液檢驗報告各一份（見本院卷第五
    五頁）附卷可參；復將被告於九十三年四月二十八日零時許為警查獲後採集之尿
    液送驗結果，係呈嗎啡陽性反應，此有台南市警察局刑警隊偵辦毒品危害防制條
    例案送驗尿液年籍對照表、台南市衛生局九十三年五月四日（菸）南市衛驗字第
    九三○四○二號檢驗成績書（見台南市警察局南市警刑偵字第二一六號卷第三至
    五頁）、高雄醫學大學附設中和紀念醫院九十三年九月七日九三○九九二號濫用
    藥物尿液檢驗報告各一份（見本院卷第四三頁）附卷可參。又查：
  1.按尿液檢驗結果之正確性受到諸多因素之影響，如檢體簽收、處理、分析、文件
    處理及各檢體驗單位所訂定之ＣＵＴＯＦＦＶＡ－ＬＵＥ（或閾值）不同等，均
    會影響到最後結果之判讀，目前尿液中煙毒之檢驗方法分述如下：一般實驗室接
    到尿液煙毒檢驗申請時，第一步驟為利用免疫分析法做初步篩檢，如篩檢濃度小
    於ＣＵＴＯＦＦＶＡ－ＬＵＥ即判讀為陰性反應；如篩檢濃度大於ＣＵＴＯＦＦ
    ＶＡ－ＬＵＥ，則必須進一步做確認試驗，確認試驗方法之原理須異於篩檢方法
    之原理，確認試驗方法目前國內常用的方法計有免疫學分析法、ＴＯＸＩ－ＬＡ
    Ｂ（毒物層析法）、ＧＣ（氣體色層分析法）、ＧＣ／ＭＳ（氣相層析質譜儀分
    析法），依各實驗單位設備不同，選用方法而有不同，其精密度依次為ＧＣ／Ｍ
    Ｓ優於ＧＣ優於ＴＯＸＩ－ＬＡＢ，此有高雄醫學大學附設中和紀念醫院八十三
    年六月十四日函覆台灣高雄地方法院八十三年五月九日高仁刑公股字第九六八０
    號函可考。
  2.又所謂「氣相層析質譜儀分析法」包括「氣相層析儀」及「質譜儀」二部分，在
    「氣相層析儀」部分，其方法為將物質氣化後，再經分析管分離，由於各種物質
    之沸點及對管柱之吸附力不同，在經過檢測器（ｄｅｔｅｃｔｏｒ）測定後，表
    現出不同的滯留時間（ｒｅｔｅｎｓｉｏｎｔｉｍｅ），利用滯留時間來判定是
    何種物質；而「質譜儀」部分為檢測器，能將物質撞擊成碎片，記錄其質譜圖，
    因每個化合物之鍵結能力不同，故不同之物質會有其特定之質譜圖，因此在物質
    之判斷上有若指紋鑑定，因此，理論上如果扣除人為因素（例如檢體之間的污染
    ）不與列計者，氣象層析質譜儀之精確度接近百分之百，復有行政院退輔會榮民
    總醫院八十三年三月三日函覆澎湖地方法院（八三）北總內字第一八五號函堪以
    佐證。且台北榮民總醫院亦認為「若以氣相層析質譜儀（ＧＣ／ＭＳ）作藥物及
    其代謝產物之定性及定量分析，幾乎不會有偽陽性反應產生」，此經該院八十三
    年四月七日以八三北總內字第三○五九號函示明確。
  3.按海洛因施用入人體後水解還原成嗎啡，再循嗎啡之代謝方式排出體外，業據行
    政院衛生署藥物食品檢驗局七十三藥檢壹字第○三○二二一號函說明綦詳，且依
    醫學臨床實驗及根據英國藥學會出版ＩｓｏｌａｔｉｏｎａｎｄＩｎｄｅｎｔｉ
    ｆｉｃａｔｉｏｎｏｆＤｒｕｇｓ乙書第二九三頁載明：海洛因經注射入人體後
    ，在體內迅速水解成６ＭｏｎｏａｃｅｔｙＩｍｏｒｐｈｉｎｅ，再緩緩繼續水
    解成嗎啡，然後再循嗎啡之代謝方式排出，同書第四三一至四三二頁並載有：嗎
    啡經注射入人體後，約百分之五十以上於八小時內自尿中排出，至二十四小時排
    出約百分之九十，但四十八小時後仍有微量可檢出等語。
  4.揆諸前揭說明，本件被告於九十二年六月六日、九十二年七月七日及九十二年十
    一月十日、九十三年四月二十八日四次為警查獲後採集之尿液，除九十二年七月
    七日該次外，均經以免疫學分析法及氣相層析質譜儀分析法交互檢驗，檢出被告
    尿液含有嗎啡陽性反應，九十二年七月七日該次則經以免疫學分析法及毒物層析
    法交互檢驗，檢出被告尿液含有嗎啡陽性反應，足認被告確實曾於九十二年六月
    六日十二時三十分、九十二年七月七日十八時四十分、九十二年十一月十日十三
    時二十分及九十三年四月二十八日零時（均不含公權力拘束自由時間）回溯四十
    八小時內某時許各有施用第一級毒品海洛因之事實。
  5.基上，核諸被告自承於九十二年六月六日、九十二年七月七日及九十二年十一月
    十日、九十三年四月二十八日前一、二日各均有施用第一級毒品海洛因等語，足
    見被告自白核與事實相符，而堪予採信。是以，被告有在前揭犯罪時間連續施用
    第一級毒品海洛因之行為，堪予認定。
  (三)綜上所述，被告前曾初犯施用毒品，於觀察勒戒執行完畢釋放後及經檢察官不起
    訴處分後之五年內，再犯本件施用第一級毒品海洛因犯行，業經送觀察、勒戒後
    ，認有繼續施用毒品之傾向，而經提起公訴。本件事證應屬明確，其犯行應堪認
    定。
二、按海洛因係屬毒品危害防制條例第二條第二項第一款所規定之第一級毒品。核被
    告所為，係犯毒品危害防制條例第十條第一項施用第一級毒品罪。被告持有毒品
    ，復進而施用，其持有毒品之低度行為，為施用毒品之高度行為所吸收，不另論
    罪。被告多次施用第一級毒品之犯行，時間緊接，所犯構成要件相同，顯係基於
    概括犯意為之，為連續犯，依刑法第五十六條規定，以一罪論，並加重其刑。公
    訴意旨固僅敘及被告自九十二年六月六日十七時四十分回溯二十四小時內某時起
    至九十二年十月六日十三時十五分回溯二十四小時內某時止，連續施用第一級毒
    品海洛因之事實，而未敘及自九十二年十月六日十三時十五分回溯二十四小時內
    某時起至九十三年四月二十七日某時止施用第一級毒品海洛因等事實，然因此部
    分與公訴意旨之部分有連續犯之裁判上一罪關係，為起訴效力所及，本院應併予
    審究。查被告前因違反麻醉藥品管理條例案件，經臺灣高等法院台南分院於八
    十二年十月二十八日以八十二年度上易字第一三八七號判處有期徒刑七月確定。
    又因違反肅清煙毒條例案件，經本院於八十二年十月十四日以八十二年度訴字
    第三八三八號判處有期徒刑三年一月，於同年十一月二十六日確定。前開
    經臺灣高等法院台南分院以八十三年度聲字第九五號定應執行有期徒刑三年六月
    。經入監執行，於八十四年四月十五日縮短刑期假釋出監，所餘刑期付保護管束
    ，後經撤銷假釋，再入監執行，於八十七年八月十一日縮短刑期假釋出監，八十
    八年四月三日保護管束期滿，以已執行論，有本院被告院內索引卡紀錄表、臺灣
    高等法院被告全國前案紀錄表及臺灣高雄地方法院檢察署刑案資料查註紀錄表各
    乙份在卷可按。是被告受有期徒刑執行完畢，於五年以內再犯本件最重本刑為有
    期徒刑以上之罪，為累犯，應依刑法第四十七條之規定，加重其刑。故就其施用
    第一級毒品犯行，應依法遞加之。
三、本院審酌被告施用毒品，足以戕害其身心，滋生其他犯罪，惡化治安，嚴重損及
    公益，且被告前曾犯施用毒品案件，且經觀察勒戒執行完畢及不起訴處分確定，
    有本院被告院內索引卡紀錄表、臺灣高等法院被告全國前案紀錄表及臺灣高雄地
    方法院檢察署刑案資料查註紀錄表各乙份在卷可按，竟再為本件施用毒品犯行，
    顯見其不思悔改，自制力亦顯不佳，又其施用毒品期間非短，足見其依賴程度及
    成癮性甚深；惟斟酌施用毒品行為於本質上係屬自我戕害行為，反社會性之程度
    應屬較低，且犯罪後坦承犯行，態度尚非惡劣等一切情狀，酌情量處如主文所示
    之刑，以資懲儆。
貳、無罪部分：
一、公訴意旨略以：被告基於施用第二級毒品安非他命之犯意，於九十二年十一月十
    日十三時十五分回溯二十四小時內某時，在不詳處所施用第二級毒品安非他命一
    次，嗣於九十二年十一月十日十三時十五分在高雄縣田寮鄉○○村○○路糖廠巷
    三號為警查獲，經採集尿液檢驗呈甲基安非他命陽性反應，因認被告涉有毒品危
    害防制條例第十條第二項施用第二級毒品罪等語。
二、按犯罪事實應依證據認定之，無證據不得認定其犯罪事實。又不能證明被告犯罪
    者，應諭知無罪之判決，刑事訴訟法第一百五十四條第二項、第三百零一條第一
    項分別定有明文。所謂證據，係指足以認定被告確有犯罪行為之積極證據而言，
    該項證據自須適合於被告犯罪事實之認定，始得採為斷罪資料。苟積極證據不足
    為不利於被告事實之認定時，即應為有利於被告之認定，更不必有何有利之證據
    （參見最高法院二十九年上字第三一０五號、三十年上字第八一六號判例），又
    事實之認定，應憑證據，如未能發現相當證據，或證據不足以證明，自不能以推
    測或擬制之方法，以為裁判基礎（參照最高法院四十年臺上字第八六號判例），
    且為刑事訴訟法上證明之資料，無論其為直接證據或間接證據，均須達於通常一
    般之人均不致於有所懷疑，而得確信其為真實之程度，始得據為有罪之認定，若
    其關於被告是否犯罪之證明未能達此程度，而有合理性懷疑之存在，致使無從形
    成有罪之確信，根據「罪證有疑，利於被告」之證據法則，即不得遽為不利於被
    告之認定（最高法院七十六年臺上字第四九八六號判例意旨參照）。
三、公訴人認被告涉有前開犯行，無非係以被告於九十二年十一月十日十三時二十分
    許在上址為警查獲，並採集尿液檢驗，呈甲基安非他命陽性反應，有台南市警察
    局刑警隊偵辦毒品危害防制條例案送驗尿液年籍對照表、台南市衛生局九十二年
    十一月十五日（菸）南市衛驗字第九二○七二四號檢驗成績書（見台南市警察局
    南市警刑偵字第六○二八號卷第八至十頁）各一份在卷可稽，以為論據。
四、經查，被告所涉前開施用第二級毒品安非他命犯行，迭經被告否認在卷。且查：
  (一)被告於九十二年十一月十日十三時十五分在高雄縣田寮鄉○○村○○路糖廠巷三
    號為警查獲，固經採集尿液檢驗呈甲基安非他命陽性反應，有台南市警察局刑警
    隊偵辦毒品危害防制條例案送驗尿液年籍對照表、台南市衛生局九十二年十一月
    十五日（菸）南市衛驗字第九二○七二四號檢驗成績書（見台南市警察局南市警
    刑偵字第六○二八號卷第八至十頁）各一份在卷可稽。觀諸九十二年十一月十日
    十三時十五分為警查獲後自被告採集之尿液送驗結果，於台南市衛生局係以免疫
    學分析法及毒物層析法交互檢驗，檢出被告尿液含有嗎啡及甲基安非他命陽性反
    應；惟再將該次採集之尿液，以免疫學分析法及氣相層析質譜儀分析法交互檢驗
    ，則僅呈嗎啡陽性反應，而甲基安非他命則呈陰性反應，此有高雄醫學大學附設
    中和紀念醫院九十三年十月五日九三一○一九號濫用藥物尿液檢驗報告一份（見
    本院卷第五五頁）。
  (二)參諸甲基安非他命經口服投與後，約百分之七十於二十四小時內可自尿液中排出
    ，而尿液內含甲基安非他命成分之檢出，與投與安非他命的量、個人體質、檢驗
    儀器之精密度有關，通常採尿化驗是否呈陽性反應，應以投與後二十四小時內所
    採者為宜，此有行政院衛生署藥物食品檢驗局（八○）藥檢壹字第四五二九號函
    可查。但甲基安非他命經口服投與後，仍有約百分之九十於九十六小時內自尿中
    排出，惟由於目前國內尿液中甲基安非他命之檢驗僅為鑑定是否呈陽性反應，尚
    未定其含量，且甲基安非他命之成分檢出與其投與方式、投與量、個人體質、採
    尿時間與檢測儀器之精密度等多因素有關，因此僅憑尿液中呈安非他命陽性反應
    ，並無法確實推算吸時時間距採集時間之長短，然最長可能不會超過四日，此亦
    經行政院衛生署藥物食品檢驗局八十一年二月八日（八一）藥檢壹字第○○一一
    五六號函示明確。且尿液中之甲基安非他命可能因儲存因素而分解，導致無法檢
    驗出其內之甲基安非他命反應，亦有高雄醫學大學附設中和紀念醫院九十四年一
    月二十七日高醫附秘字第○九四○○○○二九八號函在卷可憑（見本院卷）。故
    以被告於九十二年十一月十日十三時十五分為警查獲後所採尿液，於九十三年十
    月間始以免疫學分析法及氣相層析質譜儀分析法檢驗，可能因此而無法檢驗出其
    內之甲基安非他命反應。
  (三)審諸前開關於施用毒品尿液檢驗之說明，以免疫學分析法及氣相層析質譜儀分析
    法交互檢驗具有極高準確性，而堪予憑信，若僅以免疫學分析法及毒物層析法檢
    驗，不無有誤判之可能，是僅依據前開以免疫學分析法及毒物層析法檢驗之報告
    ，顯然尚乏積極事證堪認被告確有於九十二年十一月十日十三時十五分回溯二十
    四小時內某時許有施用第二級毒品安非他命之犯行。是公訴人所訴被告於此期間
    施用第二級毒品安非他命之部分，尚屬無據。
  (四)綜此，本件被告所辯其並未施用第二級毒品安非他命之詞，既有合理之懷疑存在
    ，無法達到確信其為真實之程度，揆諸前揭說明，即不得遽為不利於被告之認定
    。此外，復查無其他積極證據足證被告確有公訴人所述於前開時點（即九十二年
    十一月十日十三時十五分回溯二十四小時某時許）涉有施用第二級毒品安非他命
    犯行之事實，揆諸前開說明，自應為被告無罪之諭知。
據上論斷，應依刑事訴訟法第二百九十九條第一項前段、第三百零一條第一項，毒品
危害防制條例第十條第一項，刑法第十一條前段、第五十六條、第四十七條，判決如
主文。
本案經檢察官乙○○到庭執行職務。
中　　　華　　　民　　　國　　 九十四　 　年　 　三　 　月　 　十八 　　日
                                      臺灣高雄地方法院刑事第十四庭
                                          審判長法官  陳銘珠
                                          法      官  林瑋桓
                                          法      官  洪乙心
右正本證明與原本無異。
如不服本判決，應於收受送達後十日內向本院提出上訴書狀。
　　　　　　　　　　　　　　　    　　　　　　書記官  黃進遠
中　　　華　　　民　　　國　　 九十四　 　年　 　三　 　月　 　十八 　　日
附錄
毒品危害防制條例第十條第一項
施用第一級毒品者，處六月以上五年以下有期徒刑。
